【裁判字號】    97,抗,195
【裁判日期】    970818
【裁判案由】    選派檢查人
【裁判全文】
臺灣板橋地方法院民事裁定               97年度抗字第195號
抗  告  人  肯順科技股份有限公司
法定代理人  丙○○
相  對  人  乙○○
            甲○○
上列當事人間請求選派檢查人事件，抗告人對本院民國97年6 月
11日96年度司字第463號裁定提起抗告，本院合議庭裁定如下：
    主  文
抗告駁回。
抗告程序費用新臺幣壹仟元由抗告人負擔。
    理  由
一、本件相對人依公司法第245 條第1 項聲請選派檢查人，原審
    裁定選派劉健成會計師為抗告人之檢查人，抗告人不服原裁
    定，其抗告意旨略以：
（一）原裁定附表所示之內容，或過於抽象不明，或部分已經相
      對人大肆檢查，且相對人業已分次提起檢查人訴訟，現為
      本院97年度抗字第111 號受理在案，顯見相對人再行提起
      檢查人訴訟乃係權利濫用，且原審裁定附表內容亦與公司
      法第245 條第1 項檢查公司業務帳目及財產之規範意旨不
      一致。況相對人提出之附表項目不確定，且未經抗告人表
      示意見，恐生檢查糾紛。再者，上開附表所列自民國93年
      起之檢查範圍，已逾相對人之股東任期。
（二）茲因編號6 「所有財務報表及紀錄」內容過於空泛，抗告
      人無從認定。而編號7 「專利權價值認定證明」，因抗告
      人並無從事專利權買賣行為，故無該證明文件。是原裁定
      附表所列編號6 及編號7 ，抗告人無法提出。
（三）另依抗告人於原審所提被證4 之查核意見書、被證5 之財
      務報告分析研討會會議紀錄可知，抗告人應已向查核人黃
      銘德提出原裁定附表所示編號1 、3 、4 、5 等資料。至
      相對人之代理人係受僱於尤英夫律師事務所，而尤英夫律
      師前已向抗告人取得「近三年股東會議事錄」、「近三年
      財務報表（資產負債表、損益表、現金流量表、股東權益
      變動表）」等資料，有抗告人於原審所提被證7 之簽收單
      據為憑。
（四）爰聲明：請求廢棄原裁定，並駁回相對人於原審之聲請。
二、相對人則聲明請求駁回抗告人之抗告，並抗辯如下：
（一）查持有1 年以上已發行股份總數3%以上之股東，得隨時聲
      請選派檢查人，此為其固有權利，而抗告人公司董事長涉
      嫌挪用公款，卻一再以各莫虛有之理由阻擾股東權利，其
      心態與作法至為可議。況原審時，抗告人對於會計師公會
      推薦之人選並未表示反對，該人選應屬公正，既經選出，
      何不讓其查核？
（二）按編號6 已清楚指出「自93年度迄今投資大陸肯通公司、
      浦霖公司資金之所有匯入匯出銀行紀錄、外匯買賣紀錄、
      資金流向暨明細清單，以及大陸肯通公司、浦霖公司之所
      有財務報表及紀錄。」則所有財務報表及紀錄當指93年迄
      今之報表及紀錄，且商業會計法第28條亦明確規定所有財
      務報表之內容，是原裁定附表所列編號6 「所有財務報表
      及紀錄」及編號7 「專利權價值認定證明」，何來空泛之
      說。況會計師公會之人選不可能為圖利一方而亂查核。次
      按，93年公司帳雖無記載專利權乙事，但94年卻突增專利
      權至新臺幣（下同）20,702,284元，足見抗告人有買賣專
      利權之可能。
（三）參原審被證4 查核意見書之內容，即可知悉抗告人根本未
      提供必要資料給查核人黃銘德，抗告人謊稱已提出原裁定
      附表所載之檢查項目，誠屬可疑，亦與上開查核意見書之
      內容不相符。況「資產負債表、損益表」無法看出任何端
      倪，而期末存貨表、財產目錄、明細分類帳、存摺往來明
      細、結算申請書、股東可扣抵稅額帳目明細表及傳票等等
      ，抗告人均拒絕提供。至抗告人主張尤英夫律師業已拿到
      30張文件云云，然該等文件只是簡單的報表及會議紀錄，
      無法了解實際資金流向是否與帳目相符。
三、經查：
（一）依公司法第245 條第1 項規定：「繼續一年以上，持有已
      發行股份總數百分之三以上之股東，得聲請法院選派檢查
      人，檢查公司業務帳目及財產情形。」，原本關於公司之
      財務及業務帳目，其檢查權及查核權係由公司監察人所擔
      任（公司法第218 條規定參照），但股東除了被動的接受
      董事會所編造之財務報告，及監察人對公司業務、財務狀
      況，以及對於各項表冊之意見外，是否得自行或指派檢查
      人檢查公司財務及業務狀況？為保障股東投資權益，免於
      董事會或監察人之欺瞞，本條遂允許股東得享有此項權利
      ，同時為避免少數股東濫用權利，恣意擾亂公司營運，對
      於股東權利之行使即藉由檢查人之選派加以適度規範，此
      乃公司法所賦予對公司財務會計事項內部監控之少數股東
      權，其本質上亦屬於股東共益權行使項目，乃涉及參與公
      司之經營管理為目的可得行使之權利。而依該條所定聲請
      選派檢查人之規定，除具備繼續一年以上持有已發行股份
      總數3%以上之股東之要件外，別無其他資格之限制，且公
      司法亦未限制少數股東於必要時始得聲請法院選派檢查人
      。是相對人如具有股東身份，繼續一年以上持有已發行股
      份總數3%以上之股份，亦非濫用公司法第245 條第1 項所
      賦予之權利，恣意擾亂公司正常營運，即已符合聲請法院
      選派公司檢查人之要件，法院自應准許之（最高法院86年
      度台抗字第108 號裁定意旨參照）。
（二）本件抗告人辯稱應以相對人取得股份之時間點作為檢查人
      行使檢查權之限制，惟公司經營業務及處分財產需相當時
      間籌畫與執行，其性質本具有持續性與不可分割性，且公
      司有關業務帳目及財產狀況等資料，性質上實難以時間為
      基準，明確地強予割裂區分；且選派檢查人乃屬少數股東
      權之行使，本得集合數股東之股份合併計算而行使之，而
      個別股東之入股時間往往不同，不應就個別股東入股時間
      割裂檢查範圍，此觀公司法第245 條第1 項規定授予檢查
      人得檢查公司業務帳目及財產情形之概括權限外，別無其
      他明文限制自明。職此，抗告人並未舉證相對人有任意行
      使少數股東權，恣意妨害抗告人公司正常經營之事實，自
      有悖於上開公司法第245 條第1 項明定選派檢查人，保護
      少數股東權之立法精神，是彼所辯委無足採。
（三）至抗告人復抗辯原裁定附表內容不確定等語，經查，本件
      相對人已於97年3 月27日向本院提出之民事陳報狀內陳明
      其聲請法院為相對人選派檢查人所欲檢查之範圍，此有該
      相對人所提出之民事陳報狀在卷可參，則相對人所稱檢查
      範圍不明一節，即已不存在，而無可採。
（四）又，相對人主張前已向查核人黃銘德提供原裁定附表所示
      編號1、3、4、5等相關文件供黃銘德製作查核意見書，且
      相對人之代理人亦已向抗告人拿取近三年股東會議事錄、
      近三年財務報表等資料云云，然，相對人公司如業已確實
      提供上開資料供黃銘德及尤英夫律師查核，則相對人自無
      向本院聲請選派檢查人之理，再者，依據抗告人所提出之
      被證4 查核意見書：「公司財務狀況及經營成果如附件財
      務報表分析，惟下述項目因公司無法提供適切資料，故無
      法表達其正確性仍待釐清：一、96年度資本額76,000,000
      元，存貨金額高達31,182,850元明顯偏高，須待實際盤點
      。二、投資大陸子公司金額25,723,536元，無董事會決議
      紀錄及資金流向等相關資料可供查核。三、帳列專利權金
      額19,008,906元未提供所有權文件及購買專利權之資金流
      向證明。四、96年度增資溢價10,500,000元帳列股東往來
      會計科目，明顯違反一般公認會計原則，可能涉嫌侵占圖
      利特定股東且未提供資金流向證明供查核，相關資料如附
      件股東往來明細帳。」等語，足見，查核人黃銘德對於抗
      告人公司之資金流向仍有研議之必要，是抗告人此部份主
      張，顯非可取。
四、綜上所述，相對人既為繼續1 年以上，持有抗告人公司已發
    行股份總數3%以上之股東，其依公司法第245 條第1 項聲請
    選派檢查人，乃為保障權利之正當行為，原審在審認劉健成
    會計師之學、經歷及專長後，選定其為檢查人，檢查抗告人
    如附表所示之業務項目，尚無違誤，抗告意旨指摘原裁定不
    當，求為廢棄，應無理由，應予駁回。
五、據上論結，本件抗告無理由，依非訟事件法第46條、第21條
    第2 項、第24條第1 項、民事訴訟法第495 之1 第1 項、第
    449 條第1 項、第78條，裁定如主文。
中    華    民    國    97    年    8     月    18    日
                  民事第二庭審判長法  官  蕭胤瑮
                                  法  官  許麗華
                                  法  官  陳靜茹
以上正本證明與原本無異。
如不服本裁定，僅得於收受本裁定正本送達後10日內，以適用法
規顯有錯誤為理由，向本院提出再抗告狀（須附繕本1 份及繳納
再抗告裁判費新臺幣1,000元），經本院許可後始可再抗告。
中    華    民    國    97    年    8     月    18    日
                                  書記官  孫國慧


司法院資訊處製作；財團法人民間司法改革基金會備份。
